臺灣板橋地方法院交通事件裁定　　94年度交聲字第1549號
原處分機關　臺北市交通事件裁決所
異　議　人　甲○○
右列異議人因違反道路交通管理處罰條例事件，對於臺北市交通
事件裁決所中華民國九十四年七月十四日所為之處分〔原處分案
號：北市裁一字第二二─Ａ一Ａ一０八三五五號〕，聲明異議，
本院裁定如下：
    主  文
原處分撤銷。
甲○○汽車駕駛人，爭道行駛有支線道車不讓幹線道車先行之情
形，處罰鍰新臺幣壹仟捌佰元整，並記違規點數壹點；又汽車駕
駛人，駕駛汽車違反道路交通安全規則，因而肇事致人受傷，記
違規點數參點。
    理  由
壹、本件原處分機關係以異議人於民國〔下同〕九十四年四月一
    日下午五時四十五分許，駕駛牌照號碼六Ｅ─二九九九號自
    用小客車，在臺北市○○路○段與復興南路一段一四七巷十
    五弄路口，有『支線道車不讓幹線道車先行』、『違反道路
    交通安全規則肇事致人受輕傷』之舉發違規事實。乃依道路
    交通管理處罰條例第四十五條第一項第九款、第六十一條第
    三項之規定，裁決〔一〕「罰鍰新台幣壹仟捌佰元整，並依
    第六十三條第一項之規定，記違規點數共肆點。」、「上開
    罰鍰逾期不繳納之處分：〔一〕自九十四年八月十四日起，
    易處吊扣駕駛執照貳個月，並限於九十四年八月二十八日前
    繳送。〔二〕九十四年八月二十八日前未繳送駕駛執照者，
    自九十四年八月二十九日起，易處吊銷，並逕行註銷駕駛執
    照。〔三〕駕駛執照吊〔註〕銷後，自九十四年八月二十九
    日起壹年內，不得重新考領駕駛執照。」；異議人則以：〔
    一〕現場事故圖與實際情形不符。異議人當時自巷口要左轉
    出去，係車輪遭撞。遭撞地點在快車道，而非圖上所示慢車
    道。異議人認現場情形應如自己當庭繪製之現場圖。〔二〕
    原處分機關係據『瑕疵之筆錄』，處分如上。上項筆錄非兩
    造均在場時製作，原處分機關據之而為上項處分，即屬錯誤
    ，爰請撤銷原處分。
貳、查：
    一、按「車輛行至無號誌或號誌故障而無交通警察指揮之交
        岔路口，支線道車應暫停讓幹線道車先行。」，道路交
        通安全規則第一百零二條第一項第二款定有明文。本案
        肇事路口無號誌，業據異議人來院述明〔見本院九十四
        年九月二十六日訊問筆錄〕。異議人於本院訊問時坦承
        ：「對方〔指游偉琦〕是在主線道，我是支線道出來。
        」〔參見本院九十四年九月二十六日訊問筆錄〕，與異
        議人提出之照片，顯示「信義路三段一四七巷十五弄西
        向東路口前設有『停』字標誌等情相符。據此，堪認案
        發之際，異議人確係駕車行駛於『支線道』，游偉琦則
        行駛於幹線道上。揆諸上述，異議人之支線道車應暫停
        讓游偉琦之幹線道車先行。
    二、臺北市政府警察局大安分局交通隊，係於「九十四年四
        月一日十九時二十分」，在「仁重醫院」詢問異議人，
        。另於「九十四年四月七日十二時四十五分」，在「大
        安交通分隊部」詢問游偉琦。並先後作成「交通事故談
        話紀錄表」，此有各該談話紀錄表在卷足參。該等談話
        紀錄表係員警與『單一、各別』之當事人之談話紀錄，
        談話之時，他方當事人果未同時、同地受詢問談話，亦
        與各該當事人之供述有無瑕疵，無絲毫關連。異議人執
        此指摘上項筆錄係『瑕疵之筆錄』，即非可採。
    三、本件警製道路交通事故現場圖顯示，游偉琦於其時駕機
        車沿復興南路一段『第三車道』北向南行駛，此有警製
        現場圖在卷足參。異議人當庭自繪之現場圖，顯示游偉
        琦於其時駕機車沿復興南路一段『第二車道』北向南行
        駛〔異議人將『第二車道』誤列為『第三車道』〕，亦
        有異議人當庭繪製之現場圖壹件足參；審酌異議人主張
        「撞擊地點在『快車道』，而非圖上所示之『慢車道』
        」〔參見前引訊問筆錄〕等情，異議人提出此部份爭點
        ，旨在指明游偉琦有駕駛機車行駛於快車道之違規。惟
        ，無論游偉琦駕駛機車行駛於幹線道之快車道或慢車道
        ，均不解免異議人「支線道車應暫停讓游偉琦之幹線道
        車先行」之義務；游偉琦因本件事故受傷，業據交通事
        故談話時述明，復為異議人是認〔參見游偉琦交通事故
        談話筆錄、本院訊問筆錄〕。凡此情節，認異議人確有
        『支線道車不讓幹線道車先行』、『違反道路交通安全
        規則肇事致人受輕傷』之舉發違規事實。
參、原處分機關據上列舉發違規事實裁決如前，固非無見。惟按
    「汽車所有人、駕駛人違反道路交通管理，經主管機關裁決
    後逾十五日未向管轄地方法院聲明異議，或其聲明異議經法
    院裁定確定，而不依裁決或裁定繳納罰鍰或不繳送汽車牌照
    、駕駛執照者，依左列規定處理之：一、經處分吊銷汽車牌
    照或駕駛執照者，由公路主管機關逕行註銷。二、經處分吊
    扣汽車牌照或駕駛執照者，按其吊扣期間加倍處分；仍不依
  　限期繳送汽車牌照或駕駛執照者，吊銷其汽車牌照或駕駛執
    照。三、罰鍰不繳者，按其罰鍰數額，易處吊扣汽車牌照或
    駕駛執照一個月至三個月；不依期限繳送汽車牌照或駕駛執
    照者，吊銷其汽車牌照或駕駛執照。前項第三款之汽車所有
    人、駕駛人如無汽車牌照或駕駛執照可資易處吊扣時，得就
    原處分或裁定確定之罰鍰加倍處罰；逾十五日後仍不繳納者
    ，移送法院強制執行。」為道路交通管理處罰條例第六十五
    條明定。析索立法意旨，係指原處分於「確定」後始有執行
    力。乃原處分機關裁決如前，竟自裁決受處分人「上開罰鍰
    逾期不繳納之處分：〔一〕自九十四年八月十四日起，易處
    吊扣駕駛執照貳個月，並限於九十四年八月二十八日前繳送
    。〔二〕九十四年八月二十八日前未繳送駕駛執照者，自九
    十四年八月二十九日起，易處吊銷，並逕行註銷駕駛執照。
    〔三〕駕駛執照吊〔註〕銷後，自九十四年八月二十九日起
    壹年內，不得重新考領駕駛執照。」。以上列處分礙及憲法
    保障之受處分人依法爭訟之權，核非適法。又異議人於案發
    時、地，確有『支線道車不讓幹線道車先行』、『違反道路
    交通安全規則肇事致人受輕傷』之舉發違規事實，業見前述
    ，異議人執前情聲明異議，固非有理由，惟原處分既有可議
    ，自應由本院將原處分撤銷，另為適法之處分，如主文。
據上論結，應依道路交通案件處理辦法第二十條前段，道路交通
管理處罰條例第四十五條第一項第九款、第六十一條第三項前段
、第六十三條第一項第一款，裁定如主文。
中　　華　　民　　國　　94　　年　　9 　　月　　28　　日
                  交通法庭    法　官    陳福來
以上正本證明與原本無異。
如不服本裁定應於送達後5日內向本院提出抗告狀。
                                書記官  林兆嘉
中　　華　　民　　國　　94　　年　　9 　　月　　28　　日
